【裁判字號】    92,台上,1005
【裁判日期】    920306
【裁判案由】    違反懲治走私條例
【裁判全文】
最高法院刑事判決                              九十二年度台上字第一○○五號
    上  訴  人  甲○○
    選任辯護人  吳武川律師
右上訴人因違反懲治走私條例案件，不服台灣高等法院中華民國九十一年十一月二十
七日第二審判決（九十一年度上訴字第一四一一號，起訴案號：台灣基隆地方法院檢
察署八十八年度偵字第五一七０號），提起上訴，本院判決如左：
    主  文
原判決撤銷，發回台灣高等法院。
    理  由
本件原判決認定：上訴人甲○○為華曜國際股份有限公司（以下稱華曜公司）負責人
，明知大陸地區產製之ＶＣＤ光碟機係禁止進口之管制物品，於民國（下同）八十七
年十二月間，自香港進口二十呎貨櫃（櫃號ＩＦＰＵ0000000）一只，並委託
不知情之鴻尹報關有限公司（下稱鴻尹公司）負責人黃鴻復於八十七年十二月二十八
日代向財政部基隆關稅局申報，華曜公司自香港進口來貨乙批，申報來貨全為電源供
應器（ＰＯＷＥＲ  ＳＵＰＰＬＹ）計六百七十二箱（每箱十個，合計六千七百二十
個）之進口報關事宜（報單號碼：ＡＡ／８７／７６８８／００２５），竟於來貨六
百七十二箱電源供應器中，以紙箱包裝，在貨櫃底層九十二件紙箱內，夾藏管制進口
之大陸產製之ＶＣＤ光碟機三百台（完稅價格核計為新台幣（下同）五十七萬九千零
二十六元）及非管制進口之電線七八○○條、ＢＮＸ牌音響一套，而電源供應器僅有
五千八百二十個。嗣於八十七年十二月三十日上午，經基隆關稅局驗貨員會同鴻尹公
司現場人員在所轄之中華貨櫃站查驗來貨時，發現上情等情，因而撤銷第一審諭知上
訴人無罪之判決，改判論處上訴人私運管制進口物品逾公告數額罪刑，固非無見。
惟查：(一)上訴人行為後，懲治走私條例第二條第一項私運管制物品進口、出口逾公告
數額之刑罰規定已於九十一年六月二十六日修正公布（於同年月二十八日生效），其
罰金刑數額已較原規定提高，原審於同年十一月二十七日判決時，漏未為新舊法律之
比較適用，不無適用法則不當之違誤。又原判決事實似認定上訴人自大陸地區私運管
制物品進入台灣地區，倘其認定屬實，其漏未併適用上開條例第十二條規定，逕適用
該條例第二條第一項規定對上訴人論罪科刑，亦不無違誤。(二)上訴人於原審曾辯稱：
本案查獲之貨櫃，其內裝有貨物數量共計九百六十一箱，然進口報單載明之貨物件數
僅為六百七十二箱，二者數量差距高達二百八十九箱，數量明顯不符，伊不可能用該
查獲之貨櫃走私夾帶管制物品云云（見原審上訴字卷第六十六頁至第六十八頁刑事辯
護意旨狀記載），該項辯解為原審所不採納，竟漏未於判決敘明其取捨判斷之心證理
由，亦有理由尚欠完備之違誤。以上或為上訴意旨所指摘，或為本院得依職權調查之
事項，應認原判決有撤銷發回更審之原因。
據上論結，應依刑事訴訟法第三百九十七條、第四百零一條，判決如主文。
中      華      民      國    九十二    年      三      月      六      日
                              最高法院刑事第十一庭
                                  審判長法官  呂  潮  澤
                                        法官  白  文  漳
                                        法官  陳  世  雄
                                        法官  孫  增  同
                                        法官  林  開  任
      右正本證明與原本無異
                                              書  記  官
中      華      民      國    九十二    年      三      月     十一     日


司法院資訊處製作；財團法人民間司法改革基金會備份。
